【裁判字號】    98,台抗,99
【裁判日期】    980212
【裁判案由】    詐欺
【裁判全文】
最高法院刑事裁定                九十八年度台抗字第九九號
抗  告  人  甲○○
選任辯護人  俞兆年律師
            楊商江律師
            許文彬律師
上列抗告人因詐欺案件，不服台灣高等法院高雄分院中華民國九
十七年十二月十九日駁回其第三審上訴之裁定（九十四年度上更
(一)字第二七九號），提起抗告，本院裁定如下：
    主  文
抗告駁回。
    理  由
原裁定意旨略以：檢察官以被告犯裁判上一罪分別援用屬於刑法
第六十條之罪及不屬於刑法第六十一條之罪之條文提起公訴，第
二審法院若僅對其中屬於刑法第六十一條之罪之部分予以判罪，
至其非屬刑法第六十一條之罪部分，因不構成犯罪而不另為無罪
之諭知時，該有罪部分，既為刑法第六十一條之罪，被告就此自
仍不得上訴於第三審法院（本院七十四年台上字第三三五二號判
例參照）。本件檢察官係以抗告人即被告甲○○涉犯刑法第二百
零一條第一項之偽造有價證券及同法第三百三十九條第一項之詐
欺取財罪嫌提起公訴，經原審審理後認被告應成立詐欺取財罪，
據以論罪科刑；偽造有價證券部分之罪嫌尚屬不能證明，而不另
為無罪之諭知，依上揭判例意旨，自不得向第三審法院提起上訴
，是抗告人向第三審法院上訴，顯屬違背刑事訴訟法第三百八十
四條規定，且無從補正，應予裁定駁回。抗告意旨略以：本件檢
察官原引用刑法第二百零一條第一項等罪起訴，非屬刑法第六十
一條所列各罪之案件，抗告人自得上訴於第三審法院，而第一審
及原第二審法院判決所認定之抗告人犯罪事實，亦認不屬於刑法
第六十一條所列各罪之案件，此次更一審判決所認定之犯罪事實
，認抗告人尚牽連犯行使偽造私文書罪，亦不屬於刑法第六十一
條所列各罪之案件；縱使原判決漏引刑法第二百十六條、第二百
十條之法條，其案件仍屬於裁判上一罪，一部及於全部之效果，
自應認非屬於刑法第六十一條所列各罪之案件，原判決誤認抗告
人不得上訴於最高法院，顯有違誤等語。惟按不得上訴於第三審
法院之案件，其第二審法院所為裁定，不得抗告，刑事訴訟法第
四百零五條定有明文。本件檢察官起訴事實，固認抗告人涉犯刑
法第二百零一條第一項、第三百三十九條第一項之罪嫌，其間並
有裁判上一罪關係。但原審審理結果，既認抗告人僅成立刑法第
三百三十九條第一項之罪，而就其被訴刑法第二百零一條第一項
部分認不能證明犯罪，而不另為無罪之諭知（見原判決第二十二
至二十四頁，理由貳之八）。檢察官就此復未表示不服，且刑法
第三百三十九條第一項之詐欺罪，又係刑事訴訟法第三百七十六
條第四款所列之案件，其經第二審判決，自不得上訴於第三審法
院。又刑事訴訟之上訴制度，其允許受不利益判決之被告得為上
訴，乃在許其為自己之利益，請求上級法院救濟而設，故被告不
得為自己之不利益而提起上訴。雖抗告意旨又認依原判決犯罪事
實所載，其尚牽連犯行使偽造私文書罪而未據原判決論斷，自得
上訴於第三審法院云云。然此與上揭說明有違，抗告人自不得為
自己之不利益而提起上訴。是抗告人對第二審法院所為駁回其上
訴之裁定，即屬不得抗告。茲抗告人仍對之提起抗告，自非適法
，應予駁回。
據上論結，應依刑事訴訟法第四百十一條前段，裁定如主文。
中    華    民    國  九十八  年    二    月   十二   日
                      最高法院刑事第十庭
                          審判長法官  邵  燕  玲
                                法官  李  伯  道
                                法官  孫  增  同
                                法官  李  英  勇
                                法官  陳  世  淙
      本件正本證明與原本無異
                                      書  記  官
中    華    民    國  九十八  年    二    月   十八   日
                                                      Ｑ


司法院資訊處製作；財團法人民間司法改革基金會備份。
